最高法院刑事判決　　　　　　　　　　　　　　　八十八年度台上字第二六八九號
　　上　訴　人　甲○○○
右上訴人因違反毒品危害防制條例案件，不服台灣高等法院台南分院中華民國八十八
年三月四日第二審判決（八十七年度上訴字第一七三一號，起訴案號：台灣台南地方
法院檢察署八十七年度偵字第一○四九六號），提起上訴，本院判決如左：
    主  文
原判決撤銷，發回台灣高等法院台南分院。
    理  由
本件原判決認定上訴人甲○○○基於意圖營利之概括犯意，先後於民國八十七年六月
間及七月間某日，在台南市不詳地點，利用綽號「小雲」之化名及00000000
0號代號三三之呼叫器為聯絡工具，以新台幣（下同）一千元之價格販賣第二級毒品
安非他命各一包予林秀琴圖利。繼於同年八月初某日以一千元之價格、同年月十四日
以二千元之價格及同年月二十四日以一千元之價格，連續三次販賣第二級毒品安非他
命予蔡順來圖利（以上販賣所得共六千元）。嗣於八十七年九月三日上午十一時許，
經警在台南市安平區○○○街一四六號六樓之一上訴人住處，查獲安非他命殘渣一包
（量微無法秤量）等情。因而撤銷第一審判決，改判仍論處上訴人連續販賣第二級毒
品罪刑，固非無見。
惟查：(一)、有罪之判決書應記載事實，所謂事實不僅指犯罪之行為而言，即犯罪之時
、日、處所、目的、手段、結果等與論罪科刑有關之事項，亦應依法認定予以明確之
記載，始足為適用法律之依據。原判決對於上訴人販賣第二級毒品予蔡順來之處所未
為明確認定，詳細記載，自不足為論罪科刑適用法律之依據，於法已有未合。(二)、有
罪判決書之事實一欄，為判斷其適用法令當否之準據，法院應將依職權認定與論罪科
刑有關之事實，翔實記載，然後於理由內逐一說明其憑以認定之證據，並使事實認定
與理由說明，互相適合，方為合法。倘若事實認定與理由說明，不相一致，按諸刑事
訴訟法第三百七十九條第十四款後段規定，屬判決理由矛盾，當然為違背法令。原判
決僅於事實欄認定記載上訴人基於營利之意圖而販賣第二級毒品安非他命予林秀琴、
蔡順來圖利，並未認定上訴人係以將購得之毒品減量分裝後出售，理由一卻以一般小
盤販毒者，均係將其購得之毒品減量分裝多袋後，再以較低廉之價格多次轉賣，藉以
圖利；上訴人販賣安非他命予蔡順來、林秀琴之金額，雖均僅一至二千元不等，價格
不高，難憑此遽認被告以較微薄之金額販賣毒品即無營利之意圖，推測說明上訴人於
販賣之初即有營利之意圖，並有圖利之事實云云。此部分事實認定與理由說明難認相
適合，並有判決理由不備之違法。(三)、共同被告所為不利於己之陳述，固得採為其他
共同被告犯罪之證據，但此項不利之陳述，須無瑕疵可指，且就其他方面調查又與事
實相符者，始得採為犯罪事實之認定，若不為調查，而專憑此項供述即為其他共同被
告犯罪事實之認定，顯與刑事訴訟法第一百五十六條第二項之規定有違。原判決認定
上訴人有連續販賣第二級毒品之犯行，無非以另案被告林秀琴、蔡順來之指述為論據
，然上訴人始終否認有上開犯行，而林秀琴、蔡順來於偵審中之陳述與其等在警訊中
之指述並非始終一致而無瑕疵，且其等之陳述是否確與事實相符，原判決並未說明經
由何項之調查或有何補強證據可資參證，乃竟僅以其等在警訊或偵查中非無瑕疵之片
面陳述為主要證據，即認定上訴人有上開犯行，尚嫌速斷，於法亦有未合。上訴意旨
指摘原判決違背法令，非無理由，應認有撤銷發回更審之原因。
據上論結，應依刑事訴訟法第三百九十七條、第四百零一條，判決如主文。
中      華      民      國    八十八    年      五      月    二十七    日
                              最高法院刑事第五庭
                                  審判長法官  董  明  霈
                                        法官  丁  錦  清
                                        法官  賴  忠  星
                                        法官  林  茂  雄
                                        法官  王  居  財
      右正本證明與原本無異
                                              書  記  官
中      華      民      國    八十八    年      六      月      二      日
